臺灣臺南地方法院臺南簡易庭民事判決
109年度南簡字第1451號
原      告  黃雅涵
被      告  陳廣福
訴訟代理人  謝玉萍
            蔣宗霖
上列當事人間請求侵權行為損害賠償事件，本庭於民國109年11
月26日言詞辯論終結，判決如下：
    主      文
一、被告應給付原告新臺幣（下同）10,000元，及自109年9月5
    日起至清償日止，按週年利率5%計算之利息。
二、原告其餘之訴駁回。
三、訴訟費用3,200元，其中107元由被告負擔，餘由原告負擔。
四、本判決原告勝訴部分得假執行。
    事實及理由
一、原告主張：被告於107年4月17日凌晨0時5分許，在臺南市○
    區○○街0巷00號前，因細故與原告發生爭執，被告竟對原告
    揮舞電擊棒叫囂、威嚇，更對原告辱罵「幹你娘」，故意不
    法侵害原告之權利，使原告精神痛苦，爰依侵權行為之法律
    關係請求被告賠償精神慰撫金等語，並聲明：被告應給付原
    告300,000元，及自起訴狀繕本送達之翌日起至清償日止，
    按週年利率5%計算之利息。
二、被告則以：本件肇因於原告發現其交往6年之前女友張碧軒
    與被告同車而心生不滿，怒而以機車阻擋被告駕駛之汽車，
    並以身體及手拍打被告駕駛之汽車車窗，被告在深夜遭逢此
    突發變故，在不知原告是否會採取任何攻擊、危險行為之情
    況下，不得已拿出電擊棒防衛，但並無攻擊原告，對原告罵
    「幹你娘」也是想嚇阻原告，均為被告之防衛行為等語資為
    抗辯，並聲明：原告之訴駁回。
三、得心證之理由：
（一）原告主張被告於上開時、地曾對原告揮舞電擊棒叫囂、威
      嚇，更對原告辱罵「幹你娘」之事實，業據本庭調取本院
      108年度簡字第908號侮辱案件（下稱刑案）卷宗核閱屬實
      ，被告亦自認其當時有針對原告拿出電擊棒及對原告罵「
      幹你娘」之行為（見本庭南簡字卷第37、62至63頁），已
      堪認原告主張之上開事實為真實。
（二）被告雖辯稱其對原告拿出電擊棒及對原告罵「幹你娘」之
      行為均為防衛行為云云。惟按對於現時不法之侵害，為防
      衛自己或他人之權利所為之行為，不負損害賠償之責。但
      已逾越必要程度者，仍應負相當賠償之責，民法第149條
      定有明文。是正當防衛必須對於現在不法侵害始得為之，
      倘侵害業已過去，即無正當防衛可言；又若係無法有效防
      衛不法侵害之行為，亦難謂必要之防衛行為。故縱使原告
      確有以機車阻擋被告駕駛之汽車，並以身體及手拍打被告
      駕駛之汽車車窗，惟原告拍打被告汽車車窗之行為完成後
      即已過去，並非現在之不法侵害；而被告對原告罵「幹你
      娘」亦無從有效防衛原告以機車阻擋被告駕駛之汽車之行
      為，且原告此行為僅單純妨礙被告通行，被告以電擊棒威
      嚇亦已逾必要之程度，是被告據此抗辯其行為為防衛行為
      ，不負損害賠償之責云云，自屬無據。
（三）按因故意或過失，不法侵害他人之權利者，負損害賠償責
      任；不法侵害他人之身體、健康、名譽、自由、信用、隱
      私、貞操，或不法侵害其他人格法益而情節重大者，被害
      人雖非財產上之損害，亦得請求賠償相當之金額。其名譽
      被侵害者，並得請求回復名譽之適當處分，民法第184條
      第1項前段、第195條第1項定有明文。查被告於上開時、
      地故意不法侵害原告之自由及名譽權之事實，業經認定如
      前，揆諸上開說明，原告基於侵權行為之法律關係請求被
      告給付精神慰撫金，自屬有據。
（四）次按慰藉金之賠償須以人格權遭遇侵害，使精神上受有痛
      苦為必要，其核給之標準固與財產上損害之計算不同，然
      非不可斟酌雙方身分資力與加害程度，及其他各種情形核
      定相當之數額；又非財產上損害之慰撫金數額，究竟若干
      為適當，應斟酌兩造身分、地位及經濟狀況，俾為審判之
      依據（最高法院51年台上字第223號判例及86年度台上字
      第511號判決意旨可資參照）。查被告上開故意不法行為
      侵害原告之自由、名譽權，已於前述，原告精神上自受有
      痛苦，依據民法第195條之規定請求被告賠償非財產上之
      損害，即屬有據。斟酌被告侵害原告自由、名譽權之程度
      尚屬輕微、本件兩造原非熟識，原告無故先在深夜敲被告
      車窗而引發嗣後糾紛之事發經過，並衡酌兩造身分、地位
      及如卷附財產所得調件明細表所示之經濟狀況等一切情狀
      ，認原告請求被告賠償精神慰撫金以10,000元為當，逾此
      部分之請求，則非適宜。
（五）末按給付無確定期限者，債務人於債權人得請求給付時，
      經其催告而未為給付，自受催告時起，負遲延責任。其經
      債權人起訴而送達訴狀，或依督促程序送達支付命令，或
      為其他相類之行為者，與催告有同一之效力；遲延之債務
      ，以支付金錢為標的者，債權人得請求依法定利率計算之
      遲延利息；應付利息之債務，其利率未經約定，亦無法律
      可據者，週年利率為5%，民法第229條第2項、第233條第1
      項前段、第203條分別定有明文。本件原告請求被告給付
      侵權行為損害賠償部分，並無給付之確定期限，揆諸上開
      說明，被告應自起訴狀繕本送達或受催告時始負遲延責任
      。而本件原告請求被告給付之起訴狀係於109年9月4日送
      達被告，有本庭送達證書1件附卷可考（見本庭南司簡調
      字卷第43頁），則被告應自起訴狀繕本送達翌日即109年9
      月5日起始負遲延責任。據此，原告請求前開金額應自109
      年9月5日起至清償日止，按週年利率5%計算之法定遲延利
      息，為有理由，應予准許。
四、綜上所述，原告基於侵權行為之法律關係請求被告給付如主
    文第1項所示之金額，為有理由，應予准許，逾此部分之請
    求，則無理由，應予駁回。
五、本件原告勝訴部分係屬民事訴訟法第427條第1項簡易訴訟事
    件所為被告敗訴之判決，依同法第389條第1項第3款之規定
    ，應依職權宣告假執行。
六、訴訟費用負擔之依據：民事訴訟法第79條。 
中　　華　　民　　國　　109 　年　　12　　月　　10　　日
                  臺灣臺南地方法院臺南簡易庭
                                  法  官　游育倫
以上正本係照原本作成。
如不服本判決，應於送達後20日內，向本院提出上訴狀並表明上訴理由（須附繕本）。如委任律師提起上訴者，應一併繳納上訴審裁判費。 　　　　　　　　　　　　　　　　　　　　　
中　　華　　民　　國　　109 　年　　12　　月　　18　　日
                                  書記官  林彥丞